【裁判字號】    97,簡上,218
【裁判日期】    980120
【裁判案由】    家暴傷害
【裁判全文】
臺灣嘉義地方法院刑事判決             97年度簡上字第218號
上  訴  人
即  被  告  己○○
上列上訴人因家暴傷害案件，不服本院嘉義簡易庭97年度朴簡字
第243號中華民國97年8月25日第一審簡易判決（聲請簡易判決
處刑案號：臺灣嘉義地方法院檢察署97年度偵字第4381號），提
起上訴，本院管轄之第二審合議庭判決如下：
    主    文
上訴駁回。
    犯 罪 事 實
一、己○○與甲○○係大伯與弟媳之關係，2人係2親等旁系姻親
    ，為家庭暴力防治法第3條第4款所定之家庭成員。2人因素
    有嫌隙互不往來。詎己○○於民國97年2月6日下午1至2時間
    某時許，因甲○○孫子丁○○、戊○○及黃朝揚至其位在嘉
    義縣六腳鄉三義村三姓寮41號住處庭院玩耍吵鬧，憤而前往
    甲○○位於嘉義縣六腳鄉三義村三姓寮40號住處廚房（侵入
    住宅部分未據告訴），質問並要求甲○○管教孫子，繼而與
    甲○○發生爭執，竟基於傷害人身體之犯意，徒手毆打甲○○臉部、肩膀及胸部，致甲○○受有臉部1乘以0.5公分、2
    乘以2公分挫擦傷及胸部6乘以3公分挫擦傷之傷害。
二、案經甲○○訴請臺灣嘉義地方法院檢察署檢官偵查後聲請簡
    易判決處刑。
    理 由
壹、程序事項
一、被告主張證人即告訴人甲○○偵訊中證詞未經具結，應無證
    據能力。本院認證人甲○○偵訊中之證詞，為其在檢察事務
    官面前所為之陳述，屬審判外之陳述，依刑事訴訟法第159
    條第1項之規定，無證據能力。惟按被告以外之人於警訊時
    所為之陳述，若僅援引為檢驗其偵審程序中之證詞與其先前
    陳述是否為一致時，即無上開傳聞法則之適用，於該等情形
    仍得作為證據（最高法院94年度台上字第6881號判決參照）
    。即證人甲○○於檢察事務官面前所為之陳述，雖不得作為
    認定被告成立犯罪與否之證據，然非不得作為檢驗偵審程序
    中證詞信憑性之彈劾證據。
二、又按被告以外之人於審判外之陳述，雖不符前4條（即刑事
    訴訟法第159條之1至之4）之規定，而經當事人於審判程序
    同意作為證據，法院審酌該言詞陳述或書面陳述作成時之情
    況，認為適當者，亦得為證據。當事人、代理人或辯護人於
    法院調查證據時，知有第159條第1項不得為證據之情形，而
    未於言詞辯論終結前聲明異議者，視為有前項之同意，此觀
    刑事訴訟法第159條之5規定甚明。本件公訴檢察官及被告於
    本院準備程序及審理時對於本判決下列所引用具傳聞性質之
    證據資料等證據能力，經審判長一一提示，除爭執證人陳述
    之證明力外，均表示無意見或未表示意見，且迄於言詞辯論
    終結前亦未聲明異議。本院審酌前揭具傳聞性質之證據資料
    作成時之情況，核無違法取證或其他瑕疵，認為以之作為證
    據為適當，自得作為證據。
貳、實體事項
一、訊據被告己○○矢口否認有上開傷害犯行，辯稱：伊並未毆
    打甲○○，伊僅是跟甲○○表示其孫子們至伊家庭院內吵鬧
    ，要其教訓孫子，甲○○即心生不滿找人毆打伊，並自己將
    原本受傷之嘴角再度弄傷，而誣指伊毆打，伊實為被害人云
    云。經查：
（一）被告己○○在上揭時、地如何毆打告訴人甲○○等情，業
      據證人即告訴人甲○○於本院審理時結證供述明確，核與
      目擊證人即告訴人之孫子丁○○、戊○○、黃朝揚3人於
      本院審理時所證述之情節均相符，且對照證人甲○○、丁○○、戊○○及黃朝揚於檢察事務官前所為之證詞與其等
      上開於本院審理中所為之證詞，兩者亦無軒輊。
（二）按事發時距本院審理庭期日，已近1年之久，而證人丁○○、戊○○、黃朝揚分別僅為10餘歲之小孩，其等與證人
      甲○○，經本院審判庭隔離並詰問案發情形之結果，均得
      記憶而為清晰描述，所述互核相符，被問及細節部分，仍
      為相同之陳述，再核以其等於約8個月前在檢察事務官前
      所為之證詞，2者並無出入。足認證人丁○○、戊○○、
      黃朝揚及甲○○所為之證詞，應屬其等親身經歷，而非臨
      訟串證之結果，益證其等證詞之信憑性。
（三）此外，復有與告訴人甲○○所證述遭被告毆打部位成傷相
      符之行政院衛生署朴子醫院出具之傷害診斷書1份在卷（
      見偵查卷第22頁）可稽。而案發後至現場之六美派出所所
      長吳福次表示有看到甲○○嘴唇有傷（見偵查卷第23頁之
      臺灣嘉義地方法院檢察署辦案公務電話紀錄表），而村長
      丙○○於偵訊中則表示有看到甲○○右眼眼角有血（見偵
      查卷第24頁）。
（四）被告雖辯稱告訴人所受之傷害，係因其將原本嘴角之傷再
      度抓傷，故意誣指伊毆打云云，然告訴人所受之傷勢，並
      非僅有靠近嘴角部位，尚有靠近鼻樑處之臉部及胸部之傷
      勢，且告訴人所受之傷均為擦挫傷，並非抓傷，此觀卷附
      之告訴人傷害診斷書即明。又本件案發為97年2月6日，然
      告訴人至其遭被告告訴涉傷害罪後之97年3月13日才向臺
      灣嘉義地方法院檢察署按鈴申告，若告訴人果如被告所言
      要弄傷自己誣指被告，為何未在97年2月6日即應向警方或
      檢察官提出告訴？是被告上開所辯，應與事實不符，不足
      採信。
（五）綜上，事證明確，被告傷害犯行洵堪認定，應依法論科。
（六）本件被告雖聲請傳訊證人丙○○及乙○○2人到庭作證，
      惟查證人丙○○前於偵訊中已表明並未看見案發經過，而
      證人乙○○據被告上訴狀所載，亦非在案發現場親自見聞
      案發情形之經過，復本件事證已臻明確，故認上開2證人
      均無加以傳訊之必要。
二、核被告所為，係犯刑法第277條第1項傷害罪。又被告與告訴
    人甲○○係屬旁係姻親2親等關係，為家庭暴力防治法第3條
    第4款之家庭成員，亦屬家庭暴力防治法第2條第2款之家庭
    暴力罪。原審認本件事證明確，適用刑法第277條第1項、第
    41 條第1項前段，刑法施行法第1條之1第1項、第2項前段，
    審酌被告之智識程度、犯罪動機、方法、告訴人所受之傷害
    、與告訴人尚未達成和解、犯後猶意圖卸責等一切情狀，判
    處拘役50日，如易科罰金，以新臺幣1000元折算1日，其認
    事用法並無違誤，又被告尚未與告訴人甲○○達成和解，賠
    償其損失，是原判決量刑亦屬妥適，被告所執前詞提起上訴
    ，顯為卸責，實無可採，其上訴顯無理由，應予駁回。
據上論斷，應依刑事訴訟法第455條之1第1項、第3項、第368條
，判決如主文。
本案經檢察官陳則銘到庭執行職務。
中    華    民    國    98    年     1    月    20    日
                  刑事第三庭  審判長法  官  陳仁智
                                    法  官  陳蒨儀
                                    法  官  劉瓊雯
上列正本證明與原本無異。
本件不得上訴。
中    華    民    國    98    年     1    月    20    日
                                    書記官  劉美娟
附錄論罪科刑法條：
刑法第277條第1項
傷害人之身體或健康者，處3年以下有期徒刑、拘役或1千元以下
罰金。


司法院資訊處製作；財團法人民間司法改革基金會備份。
